【裁判字號】    97,訴,1286
【裁判日期】    971231
【裁判案由】    遷讓房地
【裁判全文】
臺灣臺中地方法院民事判決              97年度訴字第1286號
原      告  丙○○
            丁○○
            乙○○
                      共同指定.
共      同
訴訟代理人  陳浩華律師
複代理人    戊○○
            甲○○
被      告  己○○
上列當事人間遷讓房地事件，本院於民國97年12月17日言詞辯論
終結，判決如下：
    主    文
被告應將坐落臺中縣太平市○○段一二三七地號土地及同段一一
七一地號土地遷讓與原告丙○○，及其上如附圖所示坐落臺中縣
太平市○○段一二三七地號上之（Ａ）建物及同地段一一七一地
號上之（Ａ）建物遷讓與原告丙○○、丁○○、乙○○。
訴訟費用由被告負擔。
本判決於原告以新臺幣拾伍萬貳仟元供擔保後，得假執行。
    事實及理由
一、原告起訴主張略以：坐落臺中縣太平市○○段1237地號及
    1171地號土地（下稱系爭土地）係原告丙○○所有，其上由
    原告之母親林桂鳳出資興建如附圖所示坐落臺中縣太平市○○段1237地號上之（A）部分及同地段1171地號上之（A）部
    分之未保存登記之建物（下稱系爭房屋）。嗣系爭房屋由原
    告等三人共同繼承取得所有權。被告對於系爭土地及房屋之
    占有並無合法之權源，於法應屬無權占有，爰依所有權之法
    律關係請求被告應遷讓系爭土地及建物。並聲明：求為判決
    ，除假執行供擔保金額外，如主文所示。
二、被告答辯略以：被告與家人住在系爭房屋沒錯，被告從小就
    與父親蔡騰芳住在這裡了，後來父親過世之後繼續住。被告
    之父親與蓋房子之人間有一些問題，當時房子沒有蓋好，產
    權也不是很清楚。被告父親為何會住在這裡，被告也不知道
    。被告整修系爭房屋花了2、30萬元，如果原告願意補貼我
    的話，大家都可以商量等語。並聲明：求為判決駁回原告之
    訴。
三、法院之判斷：
（一）原告主張之原告丙○○為系爭土地之所有權人，原告丙○○、丁○○、乙○○等三人均繼承其母親林桂鳳所出資興
      建之系爭房屋所有權之事實，業據其提出與所述情節相符
      之土地登記謄本、土地買賣所有權移轉契約書、委託代建
      店舖、住宅工程合約書、繼承系統表、戶籍謄本等件為憑
      ，核屬相符；被告雖以前詞置辯；惟查，
    1.系爭土地經原告之母林桂鳳向前所有權人王淑幸購入，嗣
      由原告丙○○繼承取得之事實，有原告提出之土地登記謄
      本、土地買賣所有權移轉契約書等附卷可憑。
    2.系爭房屋經本院會同地政人員至現場測量結果，確屬坐落
      於原告丙○○所有之系爭土地上，此有本院勘驗測量筆錄
      、現場照片及臺中縣太平地政事務所函復之複丈成果圖（
      即附圖）附卷可稽。
    3.系爭房屋經本院向臺中縣政府函查其建築檔案結果，因臺
      中縣政府套繪圖資料係自69年起開始陸續辦理，故未能檢
      送申請建造執照及核發之相關資料供本院參酌（參卷附臺
      中縣政府97年9月19日府工建字第0970257712號函）。惟
      查，原告所主張之其母親林桂鳳前於67年9月27日委請訴
      外人李宗夫代為興建房屋乙棟，其坐落位置為臺中縣太平
      鄉○○段484-137地號土地，土地面積約21坪，建物坪數
      約26.5坪等事實，業據其等提出委託代建店舖、住宅工程
      合約書在卷足憑；而查臺中縣太平鄉○○段484-137地號
      土地，經分割後增加太平鄉○○段484-228及000-0000地
      號土地，上開二地號土地，於重測後則變更為太平市○○
      段1171、1237二地號土地即系爭土地等事實，亦有新、舊
      土地登記謄本附卷可憑。再查，依土地登記謄本所示，系
      爭1171地號土地面積為23平方公尺，1237地號土地面積為
      52 平方公尺，合計約為22.7坪（23+52=75，75×0.3025
      ≒22.7），另系爭房屋為二層樓建物，經測量後其地面層
      （含一樓後側鐵皮搭建之建物）面積為58平方公尺（
      12+46=58），約為17.5坪（58×0.3025≒17.5），如以此
      單層面積，計算系爭房屋二層面積，則約為35坪（17.5×
      2=35），此核與系爭合建契約記載之買賣土地面積約21坪
      ，委託興建建物坪數約26.5坪之約定內容，雖非完全相同
      ，惟土地面積相近，且建物面積如不計鐵皮搭建部分，亦
      相去不遠。故本件綜合上開系爭土地分割及重測，系爭建
      物坐落系爭土地之位置及面積等相關變遷情形觀之，堪認
      林桂鳳出資委請李宗夫興建之房屋即為坐落系爭土地上之
      系爭房屋。
    4.綜上，本院審酌上開資料後，認原告上開之主張，堪信為
      真實，被告徒以產權不明以為抗辯，並未提出任何資料以
      供本院審酌，自不足採。而按未辦理建物第一次所有權登
      記以前，房屋所有權屬於出資興建之原始建築人。系爭房
      屋既屬原告等人之母親林桂鳳出資委請訴外人李宗夫興建
      ，林桂鳳自屬已取得系爭房屋之所有權，原告三人因繼承
      之原因，自應共同繼承取得系爭房屋之所有權。
（二）按所有人對於無權占有或侵奪其所有物者，得請求返還之
      ，民法第767條前段定有明文。原告等人分別為系爭土地
      及房屋之所有權人，有如前述，而被告並不爭執其占用系
      爭土地及房屋之事實，惟其並未舉證證明其有何占有權源
      ，則原告等人本於所有權人之地位，請求被告應將如主文
      第1項所示土地及建物分別遷讓返還原告等人，洵屬正當
      ，應予准許。
四、原告陳明願供擔保以代釋明，聲請宣告假執行，經核無不合
    ，爰酌定相當擔保金額，予以准許。
據上論結，本件原告之訴為有理由，依民事訴訟法第78條、第
390條第2項，判決如主文。
中    華    民    國    97    年    12    月    31    日
                  民事第四庭    法  官  王鏗普
正本係照原本作成。
如對本判決上訴，須於判決送達後20日內向本院提出上訴狀。
中    華    民    國    97    年    12    月    31    日
                                書記官


司法院資訊處製作；財團法人民間司法改革基金會備份。
